臺灣雲林地方法院民事判決　　　　　　　 96年度訴字第467號
原　　　告　乙○○
訴訟代理人　鍾竹簧律師
被　　　告　甲○○
上列當事人間請求返還定金等事件，本院於民國96年12月5 日言
詞辯論終結，判決如下：
    主  文
被告應給付原告新台幣壹佰萬元及自民國96年11月8 日起至清償
日止，按週年利率百分之五計算之利息。
訴訟費用由被告負擔。
    事    實
甲、原告方面
一、聲明：求為判決：(一)被告給付原告新台幣壹佰萬元及自起狀
    繕本送達之翌日起至清償日止，按週年利率百分之五計算之
    利息。(二)訴訟費用由被告負擔。
二、陳述：
(一)、 兩造於民國（下同）96年2 月16日簽立「乙○○興建房屋
     承包工程契約書」，約定由被告於原告所有坐落雲林縣崙
     背鄉○○○段9 ─152 地號土地上與建六戶之三層ＲＣ結
     構住宅，建築執照於96年3 月27日核發，被告進而鳩工與
     建，至今一樓結構仍未完成即長期停工，屢經催促，被告
     仍不履約，原告乃寄發存證信函催告，被告猶不履約施工
     ，原告只得解除契約並依雙方所立契約第九條約定，一樓
     結構體應於三個月內完成，被告至今猶未完成，自應返還
     原告已付定金新台幣（下同）五十萬元，並賠償原告同額
     之違約金。
(二)、被告辯稱：伊曾詢問原告系爭建地有無貸款問題，原告回稱
    「無」，其後竟發覺事實上已有貸款云云。然就系爭建地原
    告於95年12月間，原告固確曾向銀行抵押貸款二百七十萬元
    ，但此為被告所明知，根本無所謂口頭詢問，被告停工後故
    意提出此項事由，以圖掩飾其無能力承攬工程之事實。更何
    況，被告依約負責辦理建照執照，依建築法第30條、第31
    條規定，申領執照應具備土地權利證明文件及相關資料，被
    告豈有不知土地有貸款存在之理？又依合約，原告於總工程
    款中扣除乙方買屋二戶之六百萬元工程款，餘款按工程進度
    ，於被告領竣使用執照，原告辦理貸款後始給付餘款，被告
    預定將來完工後買二戶部分，需於增建部分完成，原告始將
    土地過戶予被告，原告所提供建築之基地縱有貸款存在，只
    要於土地過戶時期塗銷即可，並不影響被告需要依約建築完
    成之義務，被告提出質疑，並不影響其自己有先為給付之義
    務及其違約之事實。
三、證據：提出「乙○○興建房屋承包工程契約書」影本一份、
    建照執照影本五份、起造人名冊影本一份、郵局存證信函一
    份等為證。
乙、被告方面：
一、聲明：求為判決駁回原告之訴，訴訟費用由原告負擔。
二、陳述：被告與原告定約承接系爭六戶建築營建案，並約定被
    告另向原告以每戶三百萬元購買其中二戶。系爭工程費一千
    一百四十萬元，另每戶車庫興建工程費十五萬元，總工程費
    一千二百三十萬元。動工後之所以停工，其理由係因被告向
    原告購買之二戶房子共六百萬元，一次抵扣工程款，但經察
    覺原告已將六戶土地向土地銀行借貸二百七十萬元（即每戶
    四十五萬元），等於被告向原告買下二戶之九十萬元債務，
    經多次協調原告將該銀行貸款還清再復工，但原告均置之不
    理，且簽約前原告即向被告聲稱該筆土地未有任何貸款，顯
    然原告有欺瞞行為。又原告賣房子聲稱是雙車庫別墅，但實
    際上其車庫均蓋在建築線外之道路預定地上，未來所建車庫
    都是違建，顯係原告違約在先，被告並無違約情事。
三、證據：提出存證信函一紙為證。
    理    由
一、本件原告主張：兩造簽訂「乙○○興建房屋承包工程契約書
    」，約定由被告於原告所有坐落雲林縣崙背鄉○○○段9 ─
    152 地號土地上與建六戶之三層ＲＣ結構住宅，依契約第九
    條約定，一樓結構體應於三個月內完成，被告至今猶未完成
    ，已構成違約，自應依約返還定金五十萬元，並賠償原告同
    額之違約金。被告則以：系爭建屋工程動工後尚未完成一樓
    結構體即停工固屬實情，但其原因係因原告刻意矇騙被告之
    查問有關建築基地有無貸款之事實，日後被告察覺原告事先
    已將六戶建築基地向銀行借貸二百七十萬元，被告因另約定
    向原告購買其中二戶，形同被告向原告買下九十萬元（二戶
    ）扺押債務，被告多次協調原告將該銀行貸款還清再復工，
    但未獲原告置理。又原告賣房子聲稱是雙車庫別墅，但實際
    上其車庫均蓋在建築線外之道路預定地上，未來所建車庫都
    是違建，顯係原告違約在先，被告並無違約情事等語置辯。
二、本件不爭執之事實：(一)、兩造訂有房屋承包工程契約書，契
    約第九條約定有：「：：壹樓結構體應於三個月內之工作天
    完成，被告如有未完成視同違約，甲方已付之訂金新台幣五
    十萬元，乙方應無條件退還，並同額加罰壹倍賠償」。(二)、
    現有工程施工7 狀況，一樓結構體猶未完工，被告確未於領
    建築照後三個月內完成一樓結構體且已停工。(三)、被告確已
    收到原告催告履約及解約之存證信函通知。(四)、訂約後被告
    確然收到五十萬元訂金。
三、得心證之理由：
(一)、原告主張之事實已據被告自認在卷，自得採認為真實。
(二)、被告辯稱：伊曾問原告系爭建地有無貸款，原告回稱無，日
    後卻發覺系爭建地上有向銀行抵押貸款二百七十萬元，造成
    其無法週轉困難時得以所購買之兩戶拿去貸款週轉一節，已
    據原告否認其情，系爭承包工程契約書亦未明文此一約定，
    就此有利於己之陳述事實，被告並未進一步舉證以實其說，
    已難認為真實。況系爭契約第六條第四款訂有「甲方（即原
    告）於總工程款扣除乙方（即被告）買屋二戶新台幣六百萬
    元給付之工程款後，餘款按工程進度連同增建部分完成，：
    ：並於領竣使用執照，連同水電完成二個月內，甲方應辦理
    貸款完成給付部分工程款：：」等語，亦足見本件房屋買賣
    ，原預定於「領竣使用執照，連同水電完成二個月內，甲方
    應辦理貸款完成給付部分工程款」，亦無工程進行中被告得
    以土地辦理貸款之意旨，是此部分被告所辯確無可採。
(三)、另系爭房屋承包工程契約之內容固涉及「附註：乙方買屋二
    戶為Ａ1 、Ｂ2 」等語（契約第六條第六款），但其約定方
    式並未無證據足認與房屋承包工程之契約原旨有互為牽制文
    義，縱契約中併列入有該段文字，充其量僅是另一買賣契約
    關係之註記，被告尚不得以該所購買標的房屋之問題，用以
    主張原承建契約關係受有影響，是被告所另辯稱「車庫蓋在
    道路用地上」一節，亦不得據以為其無違反工程承包合約抗
    辯之依據。
(四)、本件總工程費達一千二百三十萬元，原告完工後係用以對外
    出售，其有無照工程進度施工並按時完工，均與被告能否即
    時獲利有關，訂金既付達五十萬元，工程款按約亦依施工進
    度應由原告給付，如有違約以「訂金之同額加罰壹倍賠償」
    尚無明顯過高情事。綜上，本件被告既有違約事實，又無違
    約之正當理由，原告依照契約法律關係請求返還定金及遲延
    利息（本件起訴狀送達日為96年11月7 日）及違約金自有理
    由，應予准許。
四、結論：本件原告之訴為有理由，依民事訴訟法第78條，判決
    如主文。
中　　華　　民　　國　　96　　年　　12　　月　　19　　日
                         民事第一庭    法  官  洪兆隆
如不服本判決，於判決送達後20日內向本院提出上訴狀（須按他
造之人數附繕本）。
中    華    民    國    96    年    12    月    19    日
                                       書記官  李世文
